臺灣高雄地方法院刑事判決　　　　　　　　　　　　九十三年度簡上字第五七八號
　　上　訴　人　甲○○
　　即　被　告
右列上訴人即被告因詐欺案件，不服臺灣高雄地方法院高雄簡易庭中華民國九十三年
七月二十六日九十三年度簡字第三三四七號簡易判決（聲請簡易判決處刑案號九十三
年度偵字第九一一五號），提起上訴，本院判決如左：
    主  文
上訴駁回。
    事  實
一、甲○○知悉犯罪集團以高價收購金融帳戶，在預見提供金融帳戶存簿、提款卡等
    物予陌生人士使用，有可能為犯罪集團所利用，以遂欺騙不知情之社會大眾，並
    掩飾其重大犯罪所得財物或利益，竟基於幫助詐欺之犯意，以不詳之代價，將其
    於民國九十三年三月十五日，在誠泰商業銀行股份有限公司（以下簡稱誠泰銀行
    ）高雄分行所設立之一○三之0000000000000000號之帳戶出賣
    於該犯罪集團，並於設立後之某日，將上述帳戶之存摺、提款卡、語音密碼查詢
    單等物（均未扣案）交付予該不法集團之成員，容任該不法集團使用其帳戶，以
    行不法之事。嗣犯罪集團取得前述帳戶存簿及提款卡後，即與自稱「健保局人員
    」之人基於共同詐欺之犯意聯絡，分別於九十三年三月十九日、同年月二十九日
    間，由自稱「健保局人員」之人以電話向丁○○、乙○○佯稱可退健保補助費，
    要求丁○○、乙○○攜提款卡前往提款機依指示操作轉帳，丁○○、乙○○不疑
    有詐，依自稱「健保局人員」之人指示操作提款機後，竟反分別將原自有帳戶內
    之新臺幣（下同）十九萬九千七百五十元、九萬九千八百九十二元，轉匯入甲○○上述誠泰銀行之帳戶中，嗣因丁○○、乙○○覺查有異而報警處理，經警循線
    追查始得知上情。
二、案經高雄市政府警察局新興分局報告臺灣高雄地方法院檢察署檢察官偵查後聲請
    簡易判決處刑。
    理  由
一、訊據被告甲○○固坦認曾於九十三年三月十五日，在誠泰銀行高雄分行設立前述
    帳戶並自該行取得存摺、提款卡、語意查詢單之事實，然矢口否認有何犯行，辯
    稱：「我是銀行外包商的業務員，專門跑信用卡業務，銀行將獎金撥給外包商之
    後，外包商透過誠泰帳戶再將獎金給我，誠泰是離我工作地點比較近才設立的，
    我是因為同日晚間去六合夜市，而我把誠泰銀行的存摺、提款卡、語音查詢單包
    括整個開戶資料，放在機車的置物箱內，後來我回到機車時發現整個置物箱是被
    打開的，連郵局、中國信託、誠泰銀行的提款卡、存摺、語音查詢單同時都掉了
    ，郵局及中國信託的密碼只有我知道，但是我把他記在筆記本理，而平時我又把
    提款卡及筆記本放在一起。帳戶不見，會不會去掛失？會不會馬上止付？在經驗
    法則上，除非裡面有錢，一般人才會去辦理掛失止付，若裡面沒有什麼錢，根本
    不會去辦。而且詐騙集團神通廣大，什麼資料都調得到。我自己也有受騙之經驗
    ，我受害的時候，沒有人來幫我，但是現在我遺失帳戶，卻被起訴，心理不平衡
    」等語。
二、經查：
（一）誠泰銀行高雄分行之帳號一○三之0000000000000000號帳戶
      （參警卷第十二至十六頁），確係被告本人於九十三年三月十五日所設立，此
      經被告自承在卷，且有該行存摺存款業務往來約定書在卷可查（參警卷第十二
      至十六頁），足認為與事實相符。
（二）而上述自稱為「健保局人員」之人，以電話通知被害人丁○○、乙○○，佯稱
      可退健保補助費消息，要求被害人丁○○、乙○○，依指示操作提款機卻反分
別將原自有帳戶內之十九萬九千七百五十元、九萬九千八百九十二元，轉匯入
      前述被告之誠泰銀行高雄分行帳戶中之事實，業據被害人丁○○、乙○○指訴
      綦詳（參警卷第八至九頁），且有匯款明細單（參警卷第十七至十八頁）、誠
      泰銀行九十三年五月十一日誠泰高雄字第九三０００九號函附之存摺存款對帳
      單（參偵卷第七至十頁），是可認被害人之指訴與事實相符。
（三）提款卡之密碼乃係由帳戶所有人自行設定，他人實無從知悉該密碼為何，苟單
      純僅係遺失帳戶存摺及提款卡，他人應無輕易即能使用上開帳戶作為匯提款工
      具之可能。雖被告雖辯稱：「我將上開誠泰銀行高雄分行之密碼單、提款卡、
      存摺及包括整個開戶資料均放置於機車置物箱內遺失」等語。然按諸一般人使
      用金融帳戶提款之習慣，為避免遺失存摺或提款卡時帳戶內之存款遭人盜領，
      通常均將提款卡、存摺與密碼分別存放。縱係為怕自己忘記密碼，而另與記載
      ，通常均不至於將其記載於提款卡上或與提款卡同時存放，否則密碼之設定即
      失其意義，被告所辯其將提款卡、存摺、語音查詢單等物同置一處，實已與常
      情有違。
（四）至被告又辯稱：「該帳戶係為便利僱主匯入工作獎金之目的而設立，然對於遺
      失上開誠泰銀行之存摺、提款卡等物一事卻不以為意，未即向銀行掛失止付」
      等語，復稱：「後來我就告訴我們公司改用現金給我，公司就拿現金給我」等
      語，是就被告之上述辯解觀之，其上述帳戶設立之初是否有其必要性，即有可
      疑。再者，被告已年近三十歲，復衡酌其於本院審理時陳稱：「（審判長問：
      第一次開存摺帳戶是什麼時候？）學生時候就已經有開過戶了，那時是十幾年
      前打工的同事幫我開戶。（審判長問：使用帳戶存提款多久了？）從出社會到
      現在，每一家公司要求之開戶之銀行帳戶都不一樣，所以我開過很多帳戶」等
      語（參本院審卷九十三年十一月十日審判筆錄第五頁），可見被告自學生時代
      以來，已有十餘年之工作經驗，並非毫無社會經驗之人，卻對於前述誠泰銀行
      之帳戶、提款卡等物遭竊毫無反應，不思補救自保，竟自其開戶之九十三年三
      月十五日起，迄被害人受騙匯款之同月二十九日止，經過二星期之期間，均未
      向誠泰銀行申請掛失止付，亦未向警察機關申報失竊，亦與常情相違。
（五）另自實施詐騙集團之角度審酌，渠等既知以他人之帳戶掩飾犯罪所得，應係聰
明狡詐之徒，而非智商愚昧之人。渠等當知社會上一般正常之人，如其帳戶存
      摺、印章、提款卡遭竊或遺失，為防止拾得或竊得其存摺、提款卡之人盜領其
      存款或做為不法使用而徒增訟累，必於發現後立即報警或向金融機構辦理掛失
      止付。於原帳戶所有人掛失止付後，渠等即無法以拾得或竊得之存摺、提款卡
      提領該帳戶內之存款。渠等在此情形下，如仍以此帳戶作為其犯罪工具，則在
      渠等向他人詐騙，並誘使被害人將款項匯入該帳戶後，卻又極有可能因帳戶所
      有人掛失止付而無法提領，則渠等大費周章從事於犯罪之行為，甘冒犯罪後遭
      追訴、處罰之風險，卻只能平白無故替原帳戶所有人匯入金錢，而無法得償其
      犯罪之目的，無異於為他人作嫁衣。此等損人不利己之舉，又豈是聰明狡詐之
      財產犯罪集團所可能犯之錯誤。換言之，從事此等財產犯罪之不法集團，若非
      確定該帳戶所有人不會去報警或掛失止付，以確定其等能自由使用該帳戶提款
      、轉帳，則其等應不至於以該帳戶從事於財產犯罪。再衡以被害人匯入款項至
      被告上述帳戶後，該筆匯款隨即於當日即遭領取，此有前述帳戶存摺存款對帳
      單附卷可憑，更足見該詐騙之不法集團，於向被害人詐騙時，確有把握該帳戶
      不會被帳戶所有人掛失止付。而此等確信，在該帳戶係拾得或竊得之情形，實
      無發生之可能。故被告辯稱其帳戶遺失等語，顯有重大悖情之處，殊不足採，
      其確有將上開帳戶之存摺、提款卡及密碼提供予不法犯罪集團使用乙節，已足
      認定。
（六）再按金融帳戶係個人理財之工具，一般人向金融機構開設帳戶，並無任何法令
      令之限制，只須提出身分證、印章即可辦理開戶申請，此為眾所週知之事實，
      則依一般人之社會生活經驗，苟見他人不自己申請開立帳戶而蒐集不特定人之
      帳戶使用，衡情應當明知對於收集之帳戶乃係被利用為與財產有關之犯罪工具
      。被告乃係一位心智健全之成年人，對此當無不知之理，其竟提供自己帳戶以
      供他人使用，應足認被告顯然明知該帳戶係供他人用於財產犯罪而供存入某筆
      資金後，再行領出之用，且該筆資金之存入及提領過程係有意隱瞞其流程及行
      為人身份曝光之用意，而近來利用人頭帳戶詐欺取財之犯罪類型層出不窮，該
      等犯罪，多數均係利用人頭帳戶作為出入帳戶，並經媒體廣為披載，被告係成
      年且智力成熟之人，對此應知之甚詳。足見被告顯有幫助他人詐欺取財之不確
      定故意至明。
三、按刑法上之幫助犯，係對於犯罪與正犯有共同之認識，而以幫助之意思，對於正
    犯資以助力，而未參與實施犯罪之行為者而言（最高法院七十五年度台上字第一
    五０九號、八十四年度台上字第五九九八號、第六四七五號、八十八年度台上字
    第一二七０號判決亦同此意旨）。是以，如未參與實施犯罪構成要件之行為，且
    係出於幫助之意思提供助力，即屬幫助犯，而非共同正犯。經查，本件被害人雖
    確實匯款至被告之上述帳戶，但無證據證明該匯入之款項，為被告提領一空，是
    本件僅能證明被告係單純提供帳戶供人使用。又詐欺行為之成立，係施以詐術，
    使人陷於錯誤而交付財物，而本件詐欺罪構成要件構成要件行為實施，在於透過
    電話聯繫，使不知情之被害人匯款，實施者均為前述犯罪集團之成員。本件被告
    單純提供帳戶之行為僅係使犯罪者易罪欺騙民眾，隱匿犯罪事實，屬詐欺構成要
    件以外之行為，而為幫助行為甚明，核其所為係幫助犯刑法第三百三十九條第一
    項詐欺取財罪。被告幫助他人犯詐欺罪，應依刑法第三十條第二項之規定，按正
    犯之刑減輕之。
四、被告犯罪事證明確，原審因而適用刑事訴訟法第四百四十九條第一項前段、第三
    項，刑法第三百三十九條第一項、第三十條第一項前段、第二項、第四十一條第
    一項，罰金罰鍰提高標準條例第一條前段、第二條，並審酌被告貪圖小利，助長
    詐騙歪風，並致被害人丁○○、乙○○受有財產損失，迄今未賠償被害損失等一
    切情狀，酌情量處有期徒刑四月，並諭知如易科罰金以三百元折算一日之折算標
    準。其認事用法均無違誤，量刑亦稱妥適。被告否認犯行提起上訴，指摘原判決
    不當，並無可採，其上訴為無理由，應予駁回。
據上論斷，依刑事訴訟法第四百五十五條之一第一項、第三項、第三百六十八條，判
決如主文。
本案經檢察官丙○○到庭執行職務。
中      華      民      國    九十三    年     十一     月    二十四    日
                              臺灣高雄地方法院刑事第十庭
                                  審判長  法  官      張世賢
                                          法  官      王啟明
                                          法  官      呂曾達
右正本證明與原本無異。
不得上訴。
                                          書記官      林慧君
中    華    民    國      九十三年      十一   月   二十四      日
